---
title: "Reporte de novedades del enlistamiento de la ENIGHUR "
author: "Omar Llambo"
subtitle: Dirección de infraestructura de estadística y muestreo (DINEM)
output:
  html_document:
    toc: yes
    toc_float: yes
    theme: cerulean
    highlight: kate
  pdf_document:
    toc: yes
---

```{r, include=FALSE,echo = FALSE}
library(readxl)
library(dplyr)
library(tidyverse)
library(janitor)
library(reshape2)
library(DT)
library(rio)
```


```{r, message = FALSE,echo = FALSE}

# CARGAMOS --------------------------------------------------------------------


base <- readRDS("intermedios/03_enlistamiento/01_concistencia/base.rds")
marco <- readRDS("insumos/02_muestra_upm/marco/marco_upm.rds")

```

## Construcción del marco muestral

Considerando el listado de los códigos (Código CIIU Rev 4 - 6 dígitos) que se enviaron de los productos que forman parte de la canasta del IPP, se seleccionan las actividades pricipales (Código CIIU4 - Sección - 1 dígito) para la elaboración del marco de muestreo.

Se consideran las empresas cuya situación consta como "activas" (1) y se descartan las microempresas, con lo que se tiene: 

* 2	Pequeña empresa
* 3	Mediana empresa "A"
* 4	Mediana empresa "B"
* 5	Grande empresa

El tamaño y actividad principal económica de la empresa conforman cada dominio de estudio:

```{r, message = FALSE,echo = FALSE}


```


## Forma Institucional

La forma institucional corresponde a una sub-clasificación de la forma legal de las empresas, que permite identificar a las empresas dentro de una tipología cercana al tipo institucional del Sistema de Cuentas Nacionales.

Las posibles clasifiaciones son:

* 1	Régimen simplificado RISE
* 2	Persona Natural no obligado a llevar contabilidad
* 3	Persona Natural obligado a llevar contabilidad
* 4	Sociedad con fines de lucro
* 5	Sociedad sin fines de lucro
* 6	Empresa Pública
* 7	Institución Pública
* 8	Economía Popular y Solidaria





