---
title: ''
output:
  pdf_document:
    df_print: kable
  html_document:
    df_print: paged
header-includes:
- \usepackage{xcolor}
- \usepackage{graphicx}
- \usepackage{eso-pic}
- \definecolor{aliceblue}{rgb}{0.94, 0.97, 1.0}
- \definecolor{trueblue}{rgb}{0.0, 0.45, 0.81}
- \definecolor{tuftsblue}{rgb}{0.28, 0.57, 0.81}
---

```{=latex}
\pagecolor{aliceblue}
```

```{=latex}
\AddToShipoutPictureBG*{
  \put(0,0){
    \parbox[b][\paperheight]{\paperwidth}{
      \vfill
      \centering
      \includegraphics[width=18cm,height=\paperheight,keepaspectratio]{01_imagenes/01_fondo/fondo.png}
      \vfill
    }
  }
}

```


```{=latex}
\thispagestyle{empty}

\begin{titlepage}
  \begin{center}
    \vspace*{5cm}
    
    {\Huge\bfseries \textcolor{trueblue}{INFORME DE COBERTURA}   \par}
    \vspace{0.2cm}
    
    {\Huge\bfseries \textcolor{trueblue} {ENIGHUR} \par}
    \vspace{0.2   cm}
    
    {\Large\bfseries \textcolor{trueblue} {Periodo V} \par}
    \vspace{1cm}
    
    {\Large  \textcolor{trueblue}{Dirección de Infraestructura Estadística y Muestreo \\ 
    Gestión de Diseño Muestral}
    \par}
    \vspace{0.25cm}
    
    {\large  \textcolor{trueblue}{Omar LLambo} \par}
    \vspace{0.25cm}
    
    %{\Large \textcolor{trueblue}{Julio 2025 } \par}
    
    \vfill
    
    {\large \textcolor{trueblue} {Julio - 2025}\par}
    {\large \textcolor{trueblue} {Quito - Ecuador}\par}
  \end{center}
\end{titlepage}


\newpage
```

```{r , include=FALSE}
source("rutinas/05_cobertura/01_markdown/01_c_ocup.R")


source("rutinas/05_cobertura/01_markdown/02_graf_elegibilidad.R")
source("rutinas/05_cobertura/01_markdown/02_graf_elegibilidad.R")
source("rutinas/05_cobertura/01_markdown/03_graf_tasas_conformidad.R")
source("rutinas/05_cobertura/01_markdown/04_mapas.R")
```

\textcolor{trueblue}{\section{Introducción}}

Este documento tiene como principal objetivo analizar la cobertura de la encuesta y con ello todos los temas que interfieren directamente con los procesos relacionados al diseño de muestra. La cobertura se refiere a la información que se obtuvo en campo y que ha sido proporcionada por los informantes de las empresas. 

Se tiene como referencia el periodo `r periodo`, los análisis radican en torno a la cobertura de dicho periodo, sin embargo, también se presentan resultados de los periodos acumulados.

\textcolor{trueblue}{\section{Objetivos}}

- Evaluar la cobertura de cada periodo considerando cada dominio de estudio y con ello identificar los puntos críticos que requieren una especial atención de monitoreo.

- Identificar las novedades que se generan posterior a la selección de la segunda etapa de muestreo (selección de viviendas) definida para el periodo en curso.

- Detallar las novedades relacionadas a los cambios cartográficos y categorización de la condición de ocupación de las viviendas.

\textcolor{trueblue}{\section{Descripción básica del Diseño Muestral}}

El diseño muestral implementado en la Encuesta Nacional de Ingresos de Hogares Urbanos y Rurales (ENIGHUR) es un muestreo probabilístico bietápico estratificado de elementos. En la primera etapa, se selecciona una muestra estratificada de UPM con probabilidad proporcional al tamaño (PPT), donde la medida de tamaño de cada UPM está dada por el total de viviendas particulares ocupadas. Luego, se enlista la totalidad de viviendas que conforman cada UPM para, en una segunda etapa, seleccionar aleatoriamente un total fijo de 12 viviendas en cada UPM seleccionada. 

Entre las principales características de la encuesta se presentan las siguientes: 

 * La ENIGHUR tiene un tamaño muestral total de 3432 UPM distribuidas espacial y temporalmente.
 * La encuesta está planificada a lo largo de trece periodos: Se levantan 264 UPM por periodo.
 * Cada periodo está constituido por cuatro semanas: En cada semana se levantan 66 UPM.

\textcolor{trueblue}{\section{Control de cobertura de campo y muestral}}

La cobertura hace referencia a la información obtenida en campo y proporcionada por los informantes de las viviendas seleccionadas. En el presente documento se realiza el seguimiento de la cobertura de acuerdo a los diferentes cortes de base de datos.

En este sentido, la cobertura a nivel de UPM, vivienda y población objetivo toma en cuenta el resultado de la entrevista y la condición de ocupación de las viviendas visitadas, las cuales se clasifican en dos grandes grupos: elegibilidad conocida y elegibilidad desconocida, con la siguiente subclasificación:

- **Elegibilidad conocida**

  - Elegible respondiente (RE)
    - Efectiva
  - Elegible no respondiente (NR)
    - Rechazo
  - No elegibles (NE)
    - Temporal
    - Desocupada
    - En construcción
    - Inhabitable o destruída
    - Convertida en negocio
    - Otra razón, cuál?

- **Elegibilidad desconocida**
  
  - Elegibilidad desconocida (ED)
    - Nadie en casa



## Tasas de conformidad

Tomando en cuenta tanto la clasificación como la subclasificación de las viviendas investigadas, se calculan las siguientes tasas de conformidad:

- Tasa de respondientes ($T_{RE}$)

Esta tasa permite conocer la proporción de viviendas efectivas para el total de viviendas visitadas.

$$T_{RE} = \frac{RE}{RE + NR + NE + ED}$$

- Tasa de no respondientes ($T_{NR}$)

Esta tasa permite conocer la proporción de viviendas elegibles no efectivas para el total de viviendas visitadas.

$$T_{NR} = \frac{NR}{RE + NR + NE + ED}$$

- Tasa de no elegibles ($T_{NE}$)

Esta tasa permite conocer la proporción de viviendas no elegibles que formaron parte de la muestra y que, en un principio, no deberían haber formado parte del marco de muestreo.

$$T_{NE} = \frac{NE}{RE + NR + NE + ED}$$

- Tasa de elegibilidad desconocida ($T_{ED}$). 

Esta tasa permite conocer la proporción de viviendas cuya condición de elegibilidad no pudo ser determinada en campo.

$$T_{ED} = \frac{ED}{RE + NR + NE + ED}$$
A continuación se presenta el análisis de las tasas de conformidad a nivel de UPM, vivienda y población objetivo.
\newpage


<!-- Este comentario no se mostrará ---------------------------------------------------------------------------------->

\textcolor{trueblue}{\section{Control de cobertura - Periodo V}} 

## Tasas de conformidad a nivel de vivienda

En la Tabla 1 podemos apreciar el detalle de la condición de ocupación y el resultado de la entrevista. Esta información constituye el insumo para el cálculo de las tasas de conformidad. La información se presenta desagregada a nivel de zonal y condición de ocupación, el Gráfico 1 representa dicha información. 

$$\textbf{Tabla 1:}\text{ Condición de ocupación y resultado de entrevista}$$
\vspace{-8truemm}
```{r echo=F, message=F, warning=F}
c_ocup
```
\vspace{-1truemm}



$$\textbf{Gráfico 1:}\text{ Tasa de conformidad a nivel de coordinación zonal}$$

```{r echo=F,  fig.width=7, fig.height=1.8, message=F, warning=F}
graf_elegibilidad_zon_del_per

```
\newpage

## Tasas de conformidad a nivel de provincia

Analizamos cada provincia para revisar el comportamiento de conformidad de las viviendas.


$$\textbf{Gráfico 2:}\text{ Tasa de conformidad a nivel de provincia}$$
\vspace{-8truemm}
```{r echo=F, fig.width = 6, fig.height = 4.0,message=F, warning=F}
graf_elegibilidad_prov_del_per 
```
\vspace{5.0truemm}

## Tasas de conformidad a nivel de UPM

Cada UPM tiene asociada una tasa de respondientes ($T_{RE}$) que nos permite conocer la proporción de viviendas efectivas. En ese sentido, a continuación contabilizamos la cantidad de UPM acorde su $T_{RE}$.


$$\textbf{Gráfico 3:}\text{ Tasa de conformidad a nivel de UPM}$$

```{r echo=F, fig.width=7, fig.height=3, message=F, warning=F}
graf_tasas_upm
```
\textcolor{trueblue}{\section{Control de cobertura - Acumulada}}

## Tasas de conformidad a nivel de vivienda

En la siguiente tabla podemos apreciar el detalle de la condición de ocupación acumulada. A lo largo de este apartado se mostraran los resultados acumulados desde el periodo 1 hasta el periodo `r periodo`.

$$\textbf{Tabla 2:}\text{ Condición de ocupación y resultado de entrevista}$$
\vspace{-8truemm}

```{r echo=F, message=F, warning=F}
c_ocup_acum
```
\vspace{-1truemm}

A continuación podemos apreciar la cobertura total nacional que interpreta gráficamente los datos de la tabla anterior.


$$\textbf{Gráfico 4:}\text{ Cobertura nacional acumulada}$$
```{r echo=F, fig.width=7, fig.height = 1.0, message=F, warning=F}
graf_elegibilidad_nac_acum

```
$$\textbf{Gráfico 5:}\text{ Cobertura nacional por zonal acumulada}$$
```{r echo=F, fig.width=7, fig.height = 2.5, message=F, warning=F}
graf_elegibilidad_zon_acum

```

\newpage
\vspace{-1truemm}


## Tasas de conformidad por periodo

Se presenta la información de las tasas de conformidad en cada periodo.

$$\textbf{Gráfico 6:}\text{ Tasa de conformidad por periodo}$$
```{r echo=F, fig.width=7, fig.height = 3.0, message=F, warning=F}

graf_elegibilidad_por_per

```

## Tasas de conformidad por provincia

$$\textbf{Gráfico 7:}\text{ Tasa de conformidad por periodo}$$
```{r echo=F, fig.width=7, fig.height = 3.0, message=F, warning=F}

graf_elegibilidad_prov_acum

```
\newpage

\textcolor{trueblue}{\section{Evaluación de la efectividad por UPM (Acumulado)}}

En el presente apartado se evalúa la UPM como "Efectiva" y "No efectiva". De esta manera podemos evaluar por zonal el comportamiento en estas dos categorías. También es de interés detectar una posible acumuluación geográfica de aquellas UPM catalogadas como "No efectivas".

```{r echo=F, fig.width = 7.0, fig.height = 4.0, message=F, warning=F}

mapa_upm_cobertura_central

```

```{r echo=F, fig.width = 7.0, fig.height = 4.0, message=F, warning=F}

mapa_upm_cobertura_centro

```

```{r echo=F, fig.width = 10.0, fig.height = 6.5, message=F, warning=F}

mapa_upm_cobertura_litoral

```

```{r echo=F, fig.width = 10.0, fig.height = 6.5, message=F, warning=F}

mapa_upm_cobertura_sur

```

\textcolor{trueblue}{\section{Evaluación del levantamiento de la muestra}}

Con el objetivo de evidenciar el avance del levantamiento a nivel de UPM, se muestra el siguiente gráfico que resume las UPM visitadas y las que están por visitar. Periodo de referencia: `r periodo_referencia_mapa`.


$$\textbf{Gráfico 5:}\text{ Evaluación del levantamiento de la muestra}$$
```{r echo=F, fig.width = 6.0, fig.height = 6.0, message=F, warning=F}

mapa_muestra_nacional

```
